【裁判字號】    94,上訴,135
【裁判日期】    950117
【裁判案由】    違反槍砲彈藥刀械管制條例等
【裁判全文】
臺灣高等法院花蓮分院刑事判決         94年度上訴字第135號
上訴人即被告  乙○○
                      號
上列上訴人即被告因違反槍砲彈藥刀械管制條例等案件，不服臺
灣臺東地方法院93年度訴字第127號中華民國94年5月16日第一審
判決（起訴案號：臺灣臺東地方法院檢察署93年度偵字第72號）
，提起上訴，本院判決如下：
    主  文
原判決關於乙○○部分撤銷。
乙○○共同未經許可，持有可發射子彈具有殺傷力之土造長槍，
累犯，處有期徒刑壹年貳月，併科罰金新臺幣伍萬元，罰金如易
服勞役，以新臺幣玖佰元即銀元佰元折算壹日。扣案之土造長
槍壹支（槍枝管制編號0000000000）沒收。
    事  實
一、乙○○曾於民國（下同）82年間，因違反肅清煙毒條例案件
    ，經臺灣高等法院高雄分院以83年度上訴字第1326號判處有
    期徒刑3年1月確定，於88年6月8日保護管束期滿執行完畢。
    92年8、9月間，乙○○姪女吳憶婷與臺東縣臺東市○○街59
    4號豪情小吃部之服務生林學文發生車禍，該小吃部老闆甲○○曾表示要賠償卻未履行，乙○○不滿，乃於92年11 月
    上旬，向丙○○（業經原審判決確定）提議一同前往豪情小
    吃部找甲○○，丙○○應允之。92年11月10日下午，丙○○
    先向楊江意（業經原審判決確定）商借藏放於東方大鎮租屋
    處之可發射子彈具有殺傷力之土造長槍（槍枝管制編號0000
    000000）。同日晚上九時許，乙○○、丙○○、楊江意及張
    東元在臺東市東臺灣小吃部聚餐，迄92年11月11日凌晨1時
    許，丙○○乃先駕駛楊江意所有車牌號碼８Ｗ—８０５３之
    自用小客車，載張東元回東方大鎮楊江意租屋處，同時取出
    向楊江意借用之上開土造長槍，伊從三樓坐電梯到地下停車
    場，先在車上把槍組合好後，放在車上右前門內面，再駕車
    返回東臺灣小吃部，邀乙○○一同前往找甲○○，乙○○與
    丙○○未經許可，即共同基於持有可發射子彈具有殺傷力之
    土造長槍及恐嚇之犯意聯絡，由乙○○駕駛上開自用小客車
    搭載丙○○，前往豪情小吃部找甲○○，同日凌晨1時30分
    許，車抵豪情小吃部，停在店門口，丙○○向該店小弟梁景
    民表明找甲○○，甲○○出來後，乙○○問甲○○車禍之事
    情要怎麼處理，進而口頭爭執，丙○○見狀，即拿著土造長
    槍下車對著甲○○，恐嚇甲○○必須支付車禍賠償金，否則
    要將甲○○及其員工押上車等語，致甲○○因而心生畏懼，
    而危害其安全。甲○○答應隔天給錢，乙○○、丙○○始行
    離去。嗣經臺東縣警察局據報，前往臺東縣臺東市○○路○
    段651巷24弄27號楊江意之住處搜索，扣得上開土造長槍一
    枝，而查獲上情。
二、案經甲○○訴由臺東縣警察局移送臺灣臺東地方法院檢察署
    檢察官偵查起訴。
    理  由
一、訊據被告乙○○矢口否認上揭犯行，辯稱：槍是丙○○帶的
    ，伊和丙○○到豪情小吃部時，伊先下車，丙○○跟著下車
    拿著槍，伊才知道他有拿槍，甲○○走出來，丙○○還沒跟
    甲○○講話，伊就叫丙○○回去，並無恐嚇甲○○云云。惟
    查上開事實，業據被害人甲○○於偵查及原審指證甚詳（偵
    查卷第51頁、原審卷第195至199頁）；被告於偵查中已自白
    恐嚇之事實（偵查卷第47頁），於原審準備程序亦承認檢察
    官所起訴之犯罪事實（原審卷第39頁）；證人丙○○於原審
    及本院審理時證稱：伊當天傍晚有向楊江意借土造長槍，當
    天晚上伊有跟乙○○、楊江意到東臺灣小吃部喝酒，喝酒時
    伊向楊江意借車子，先送張東元回東方大鎮，並將事前借妥
    之土造長槍取出，伊從三樓坐電梯到地下停車場，先在車上
    把槍組合好後，放在車上右前門內面，再駕車返回東臺灣小
    吃部，邀乙○○一同前往豪情小吃部，楊江意留在東臺灣小
    吃部繼續喝酒，車子由乙○○駕駛，伊坐在右前座，那天就
    是要去跟老闆甲○○談車禍糾紛的事情，由乙○○跟老闆談
    ，伊在旁邊聽，講沒幾句就吵起來了，伊在旁邊聽了不高興
    ，就把車門打開下車，同時把長槍拿出來等語（原審卷第18
    1至187頁、第262頁）；證人梁景民於偵查中亦證述：老闆
    被恐嚇當天，伊有在場，當時有人將車子開過來，伊看到車
    上有二個人，一個人下來時拿長槍，他們下來時說要找老闆
    ，伊叫老闆出來後，他們就在吵架，伊就在旁邊看，有一個
    人拿長槍出來等語（偵查卷第71、72頁）。證人丙○○、梁
    景民之證詞，與告訴人之指證一致，足見被告之自白與事實
    相符。又扣案之土造長槍一支，經送請內政部警政署刑事警
    察局鑑驗結果，認係土造霰彈槍，機械性能良好，可擊發適
    用子彈，具有殺傷力，亦有該局93年1月29日刑鑑字第09202
    25636號鑑驗通知書在卷可稽。本件事證明確，被告翻異前
    供，無非卸責之詞，委無可採，犯行堪予認定。
二、按槍砲彈藥刀械管制條例，經於94年1月26日修正公布，原
    第11條經刪除併入第8條，而修正後第8條第4項規定：「未
    經許可，持有、寄藏或意圖販賣而陳列第一項所列槍枝者，
    處三年以上十年以下有期徒刑，併科新臺幣七百萬元以下罰
    金」；被告行為後，上開法律既經修正，並提高其刑度，自
    以修正前之同條例第11條第4項之規定有利於被告，依刑法
    第2條第1項但書之規定，應依行為時即修正前之舊法處斷。
    核被告所為，係犯修正前槍砲彈藥刀械管制條例第11條第4
    項之未經許可持有可發射子彈具有殺傷力之槍枝罪及刑法第
    305條之恐嚇罪。被告與丙○○間有犯意聯絡及行為分擔，
    為共同正犯。又其所犯二罪間，有方法結果之牽連關係，為
    牽連犯，應依刑法第55條後段之規定，從較重之未經許可持
    有可發射子彈具有殺傷力之槍枝罪處斷。另被告有事實欄所
    載前科，此有臺灣高等法院被告全國前案紀錄表一份在卷可
    考，其於有期徒刑之執行完畢後五年內，再犯本案有期徒刑
    以上之罪，為累犯，應依刑法第47條之規定加重其刑。原審
    對被告論罪科刑，固非無見。惟原審係認定車子由被告駕駛
    時，丙○○在車上組合長槍，與所憑丙○○之供述不相適合
    ，此部分採證法則之運用，於法有違。被告上訴否認犯罪，
    指摘原判決不當，雖無理由，惟原判決既有未合，仍應撤銷
    改判。爰審酌被告處理車禍理賠事宜，不思合法途徑，竟持
    槍前往，嚴重影響社會秩序及人民安全，及其所生危害程度
    、犯罪後態度等一切情狀，量處如主文所示之刑，並就併科
    罰金部分，諭知易服勞役之折算標準。扣案之上開土造長槍
    ，係屬違禁物，併予宣告沒收。
三、公訴意旨另以：被告於92年11月11日凌晨1時30分許，係夥
    同楊江意、丙○○及綽號「阿福」之成年男子共四人，由丙○○持上開土造長槍、楊江意持改造手槍，一同前往豪情小
    吃部，嗣經警查獲土造長槍、手槍及改造霰彈，因認被告就
    楊江意持有改造手槍及改造霰彈部分，亦同時觸犯槍砲彈藥
    刀械管制條例第11條第4項之未經許可持有其他具有殺傷力
    之改造手槍及同條例第12條第4項之未經許可持有子彈之罪
    嫌。經查證人梁景民雖於偵查中證述：伊有看到車子裡有人
    拿一把短槍等語。然證人甲○○於偵查及原審已證述：伊沒
    有看到短槍，當時沒有人亮短槍，下車的只有乙○○及丙○○二人等語（偵查卷第50頁、原審第197頁）；證人丙○○
    於原審及本院亦證稱：當天只有伊和被告二人前往豪情小吃
    部等語；足見當天前往豪情小吃部找甲○○者，只有被告和
    丙○○二人而已，楊江意或綽號「阿福」者並未同往。則警
    方在楊江意住處所查獲之改造手槍及改造霰彈部分，自與被
    告無涉，此部分尚難論以上開條例第11條第4項及第12條第4
    項之罪。原應為無罪之諭知，但公訴意旨認此部分與前開有
    罪部分有事實上或裁判上一罪關係，爰不另為無罪之諭知。
據上論斷，應依刑事訴訟法第369條第1項前段、第364條、第299
條第1項前段，94年1月26日修正前槍砲彈藥刀械管制條例第11條
第4項，刑法第11條前段、第2條第1項但書、第28條、第305條、
第55條、第47條、第42條第2項、第38條第1項第1款，罰金罰鍰
提高標準條例第1條前段、第2條，判決如主文。
本案經檢察官翟光軍到庭執行職務。
中    華    民    國    95    年    1     月    17    日
                  刑事庭審判長法  官     吳  鴻  章
                              法  官     蔡  勝  雄
                              法  官     林  慶  煙
右為正本證明與原本無異。
如不服本判決，應於送達後十日內，向本院提出上訴狀。其未敘
述理由者並應於提出上訴狀後十日內向本院補提理由狀 (須附繕
本)
                              書記官     林  明  智
中    華    民    國    95    年    1     月    17    日
附錄    本判決論罪科刑法條：
槍砲彈藥刀械管制條例第11條
未經許可，製造、販賣或運輸第四條第1項第1款所稱其他可發射
金屬或子彈具有殺傷力之各式槍砲者，處5年以上有期徒刑，併
科新臺幣1千萬元以下罰金。
未經許可，轉讓、出租或出借前項所列槍砲者，處3年以上10年
以下有期徒刑，併科新臺幣7百萬元以下罰金。
意圖供自己或他人犯罪之用，而犯前2項之罪者，處無期徒刑或
7年以上有期徒刑，併科新臺幣1千萬元以下罰金。
未經許可，持有、寄藏或意圖販賣而陳列第1項所列槍砲者，處
1年以上7年以下有期徒刑，併科新臺幣7百萬元以下罰金。第1項
至第3項之未遂犯罰之。
中華民國刑法第305條：
(恐嚇危害安全罪)
以加害生命、身體、自由、名譽、財產之事，恐嚇他人致生危害於安全者
，處 2 年以下有期徒刑、拘役或 300 元以下罰金。


司法院資訊處製作；財團法人民間司法改革基金會備份。
